臺灣臺北地方法院民事判決　　　　　　　 94年度訴字第773號
原　　　告　乙○○
訴訟代理人　陳昭全律師
被　　　告　台北富邦商業銀行股份有限公司
法定代理人　甲○○
訴訟代理人　丙○○
上列當事人間確認債權不存在等事件，本院於94年4月12日言詞
辯論終結，判決如下：
    主  文
確認被告對原告之新台幣玖萬陸仟玖佰伍拾伍元及其中新台幣柒
萬零參拾玖元，自民國89年10月19日起至清償日止，按年息百分
之19‧69計算之利息暨按上開利息加計百分之10之違約金，及賠
償督促程序程序費用新台幣壹仟元之債權不存在。
被告應向財團法人金融聯合徵信中心註銷原告因前項信用卡債務
所衍生之逾期繳款不良紀錄。
訴訟費用由被告負擔。
    事實及理由
一、原告聲明：(1)確認被告對原告之本金新台幣（下同）96,955
    元暨其中70,039元自89年10月19日起至清償日止，按年息百
    分之19‧69計算之利息暨按上開利息加計百分之10之違約金
    暨賠償督促程序程序費用1,000元之債權不存在。
    (2)被告並應向財團法人金融聯合徵信中心註銷原告因信用卡
    債務所衍生之所有逾期繳款不良紀錄。並陳述：
  (1)原告於民國87年6月15日出國觀光時曾將身份證影本及
    交予訴外人台中京王旅行社劉邦耿作為辦理出國手續之用。
    嗣因訴外人同團成員賴美女及林美君先後發生遭冒名申請信
    用卡之情事，賴美女向原告告稱『我去銀行查詢時，有看到
    你的名字，你也被冒用名義申請信用卡』等語，原告乃於88
    年3月11日發函被告信用卡中心，要求查明事情原委，惟被
    告置未處理。且原告從未收受被告所寄發信用卡帳單，原告
    即無從確定是否確遭他人冒名申請信用卡，乃未再繼續深究
    此事。
  (2)直至93年11月底，原告配偶廖冠雄因購買房屋而擬以原告為
    連帶保證人，向合作金庫銀行及中國信託商業銀行申請故屋
    貸款時，始經該二銀行告知原告於被告內湖分行尚有70,000
    元之呆帳，信用記錄不良因而無法核准貸款之申請。原告多
    次要求被告加以處理並告知債務明細，均遭被告行員拒絕，
    經原告向財團法人金融聯合徵信中心申請個人信用報告，始
    確定上開信用不良紀錄為真，且該卡業因款項未繳遭被告強
    制停用。然原告自始無與被告銀行有任何往來，亦未申請其
    所核發之信用卡，上開以原告名義所申請之信用卡，顯係他
    人冒用原告身份所為。
  (3)因原告已成為金融機構之拒絕往來戶，爾後將無法向其他銀
    行辦理貸款或擔任保證人，原告之信用，已因上開非原告所
    申請之信用卡債務之存在而受到妨害，故原告自得確認被告
    對原告之信用卡債權不存在，並請求被告應向財團法人金融
    聯合徵信中心註銷原告因上開信用卡債務所衍生之逾期繳款
    紀錄，以回復原告之信用。
  (4)原告訴之聲明第1項，係確認原告與被告間之信用卡債權不
    存在，屬消極確認之訴，故依舉證責任分配原則，被告如以
    其債權存在為爭執者，則應就其權利發生事實負舉證責任。
    尤應提出有關本金數額之資料。
二、被告聲明：原告之訴駁回。並陳述：
    對原告主張之事實不爭執，另已向台灣台中地方法院聲請94
    年促字第79號支付命令。
三、程序問題：
    按訴狀送達後，原告不得將原訴變更或追加他訴。但有下列
    各款情形之一者，不在此限：三、張或減縮應受判決事項之
    聲明者，民事訴訟法第255條第1項第3款訂有明文。本件原
    告起訴時請求確認被告對於原告之本金新台幣（下同）70,0
    00原暨其應計利息、違約金及相關規費及信用卡債權不存在
    ，嗣於94年3月15日擴張聲明為請求確認被告對原告之本金
    96,955元暨其中70,039元自89年10月19日起至清償日止，按
    年息百分之19‧69計算之利息暨按上開利息加計百分之10
    之違約金暨賠償督促程序程序費用1,000元之債權不存在。
    此為擴張應受判決事項之聲明，揆諸上開規定，應予准許。
四、得心證之理由：
  (1)按確認法律關係之訴，非原告有即受確認判決之法律上利益
    者，不得提起之；確認證書真偽或為法律關係基礎事實存否
    之訴，亦同。前項確認法律關係基礎事實存否之訴，以原告
    不能提起他訴訟者為限，民事訴訟法第247條第1項第2項訂
    有明文。而所謂即受確認判決之法律上利益，係指因法律關
    係之存否不明確，致原告在私法上之地位有受侵害之危險，
    而此項危險得以對於被告之確認判決除去之者而言，故確認
    法律關係成立或不成立之訴，苟具備前開要件，即得謂有即
    受確認判決之法律上利益（42年台上字第1031號判例參照）
    。本件兩造間對是否有系爭信用卡消費帳款存在，尚有爭執
    ，故原告提起本訴即有確認利益，合先敘明。
  (2)原告主張之事實，已據其提出與所述相符之台中50之郵局存
    證信函及財團法人金聯合徵信中心個人信用報告回覆書為證
    ，被告對原告所主張之事實亦不爭執，依民事訴訟法第280
    條第1項規定，當事人對於他造主張之事實，於言詞辯論不
    爭執者，視同自認。而被告復未就信用卡消費帳款債權存在
    之事實舉證，堪信原告所主張之事實為真實。另系爭債權既
    不存在，原告請求被告應向財團法人金融聯合徵信中心註銷
    原告因前項信用卡債務所衍生之逾期繳款不良紀錄，以回復
    原告之信用，應予准許。
五、綜上所述，本件原告提起確認之訴，請求確認被告對原告之
    96,955元及其中70,039元自89年10月19日起至清償日止，按
    年息百分之19‧69計算之利息暨按上開利息加計百分之10
    之違約金，及賠償督促程序程序費用1,000元債權不存在。
    及提起給付之訴，請求被告應向財團法人金融聯合徵信中心
    註銷原告因前項信用卡債務所衍生之逾期繳款不良紀錄，為
    有理由，應予准許。
六、訴訟費用負擔之依據：民事訴訟法第78條。
中　　華　　民　　國　　94　　年　　4 　　月　　29　　日
                  民事第一庭    法　官　呂淑玲
以上正本係照原本作成
如對本判決上訴，須於判決送達後20日內向本院提出上訴狀
中　　華　　民　　國　　94　　年　　4　　 月　　29　　日
                    　　　　　　書記官　方美雲
